臺灣彰化地方法院刑事判決
110年度原訴字第23號
公  訴  人  臺灣彰化地方檢察署檢察官 
被      告  高亜倫



指定辯護人  本院公設辯護人陳志忠  
上列被告因加重詐欺等案件，經檢察官提起公訴（110年度偵字
第5890號），本院依簡式審判程序，判決如下：
    主  文
高亜倫犯三人以上共同詐欺取財罪，共二罪，各處有期徒刑一年
二月。應執行有期徒刑一年五月。
犯罪所得新臺幣六千元，追徵之。
    犯罪事實
一、高亜倫於民國109年11月間某日，加入微信暱稱「張智傑」
    、「賭聖」、「薩科」、「首爾」及「高順天」所屬之之詐
    欺集團，擔任「收水」之工作，依集團成員指示向車手收取
    領取之款項後，再轉交上手（參與犯罪組織部分，未據起訴
    ）。
二、高亜倫及所屬詐欺集團其他成員，共同意圖為自己不法之所
    有，基於三人以上共同詐欺取財、洗錢之犯意聯絡，於附表
    所示之時間，以所示之方式，向簡頴文、江卓金蘭行騙，他
    們因而陷於錯誤，將所示之金額，匯入不知情之柯旖恩（另
    經檢察官為不起訴處分）所有之中華郵政股份有限公司帳號
    00000000000000號帳戶（下稱系爭郵局帳戶）內，之後，柯
    旖恩依據詐欺集團成員之指示，於附表所示時間、地點領款
    後，再將提領之款項，分2次交給高亜倫（詳如附表所示）
    ，高亜倫再將取得之款項轉交給「賭聖」，因而成功掩飾、
    隱匿詐欺不法所得之去向。
    理  由
一、前揭犯罪事實，業經被告高亜倫於本院審理時自白在案，且
    經證人即附表所示之被害人於警詢中證述明確，復有系爭郵
    局帳戶之開戶資料、交易明細表、監視器畫面翻拍照片、被
    害人提出之相關匯款資料、存簿影本、通訊軟體line畫面翻
    拍照片在卷可以證明，足見被告前揭任意性之自白與事實相
    符。從而，本案事證明確，應依法論科。
二、論罪科刑：
  ㈠核被告所為，均係犯洗錢防制法第14條第1項之洗錢罪，及刑
    法第339條之4第1項第2款之三人以上共同詐欺取財罪（共2
    罪）。
  ㈡被告就上開犯行，與犯罪事實欄所示之人，有犯意聯絡與行
    為分擔，應為共同正犯。
　㈢本案有2名被害人受騙匯款至系爭郵局帳戶內，被告擔任收手
    水，分2次向柯旖恩收受上開被害人遭詐騙匯入之款項，應
    屬行為複數，為數罪，應分論併罰，公訴人並未依據被害人
    人數計算罪數，應有誤會。
  ㈣被告以一行為，同時觸犯上開罪名，為想像競合犯，均應從
    一重之加重詐欺罪處斷。
  ㈤被告就上開洗錢犯行，已於本院審理時自白在案，應依洗錢
    防制法第16條第2項減輕其刑（雖然此部分之犯行為想像競
    合犯，應從一重論以加重詐欺取財罪，但想像競合犯本質為
    數罪，在決定處斷刑時，仍應考慮輕罪之加重、減輕其刑之
    規定，因為這樣才能比較何者為較重之刑，且決定輕罪封鎖
    效果之量刑下限）。
  ㈥爰審酌被告貪圖小利，不思以合法手段賺取財富，竟加入詐
    欺集團，擔任「收水」之角色，犯罪動機實屬可議，其擔任
    收水，彙整車手提領之詐欺款項，並轉交給其他詐欺集團成
    員，形成金流斷點，進而掩飾、隱匿犯罪所得，造成後續追
    查困難，亦使詐欺集團得以確保不法利得，犯罪情節非輕，
    另考量被告並非集團內最主要的核心角色，而本案被害人被
    騙金額甚多，被告於案發後，表示無資力賠償被害人，而未
    能與被害人達成和解，難認其於犯罪後積極彌補損害，另斟
    酌被告於犯罪後坦承全部犯行，態度甚佳，其於本院審理時
    自述：我的學歷是高職畢業，未婚，沒有小孩，入監前與姐
    姐、妹妹同住，父母住在臺東老家，入監前我是鐵工，月薪
    約新臺幣（下同）3萬元，我要負擔父母的生活費，當時因
    為欠款需要用錢，才加入詐欺集團擔任收水，請從輕量刑等
    語之教育程度、家庭生活狀況、犯罪動機及量刑意見，本案
    被害人經本院通知，均未到庭表示意見，辯護人表示被告犯
    後態度良好，因案在監執行，導致無法賠償，請求從輕量刑
    之量刑意見，公訴人對於量刑並無意見等一切情狀，分別量
    處如主文所示之刑。
三、關於沒收：
  ㈠被告於本院審理中表示，本案實際獲得6,000元之報酬，此一
    犯罪所得並未扣案、合法實際發還被害人，自應依法宣告沒
    收，目前多數實務見解對於沒收之諭知，多採「條件式」之
    方式為之，亦即：「犯罪所得○○○沒收之，於全部或一部不
    能沒收或不宜執行沒收時，追徵其價額」，但如何諭知沒收
    、追徵之方式，立法者並未予以明文，留待實務發展，本院
    認為，上開條件式的沒收方式，在本案已無適用之必要，因
    為原標的早就不存在，再以此方式進行沒收之宣告，並無任
    何實益可言，而新臺幣為國幣，本案價額已經具體、特定，
    亦無不能沒收或不宜執行沒收等問題，且在主文直接諭知追
    徵，對於沒收之執行、主文明確性、被告對於執行方式之認
    知，並無任何妨礙，當事人亦得對此，直接提起上訴救濟，
    因此，本院直接諭知犯罪所得之追徵。
  ㈡洗錢標的沒收：
  ⒈按犯洗錢防制法第14條之罪，其所移轉、變更、掩飾、隱匿
    、收受、取得、持有、使用之財物或財產上利益，沒收之，
    同法第18條第1項前段定有明文。此一新增條文，擴大沒收
    的範圍，除了犯罪工具、犯罪所得的沒收外，亦兼及「被洗
    的錢」，以符合國際規範（可參考立法理由：修正第1項如
    下：㈠FATF40項建議之第4項建議：各國應立法允許沒收洗錢
    犯罪行為人洗錢行為標的之財產）。
  ⒉但依刑法第11條規定：「本法總則於其他法律有刑罰、保安
    處分或沒收之規定者，亦適用之。但其他法律有特別規定者
    ，不在此限。」上開洗錢標的沒收的規定，雖然屬於特別法
    ，應該優先於刑法的適用，但關於被害人優先（刑法第38條
    之1第5項）、過苛條款（刑法第38條之2第2項），洗錢防制
    法沒有特別排除之明文，依據刑法第11條前段之規定，自得
    加以適用。
　⒊本案洗錢標的並未扣案，本院考量被告所提領款項隨即全數
    交給上游，且領取的報酬不高，與洗錢標的金額甚有落差，
    若沒收洗錢標的，應屬過苛，經裁量後，依據刑法第38條之
    2第3項之規定，應不予宣告沒收、追徵。
四、依刑事訴訟法刑事訴訟法第273條之1第1項、第299條第1項
    前段，判決如主文。
本案經檢察官吳宗穎提起公訴，檢察官吳皓偉到庭執行職務。
中　　華　　民　　國　　111 　年　　1 　　月　　28　　日
                  刑事第五庭  法  官  陳德池
以上正本證明與原本無異。　　　　　　　　　
如不服本判決，應於收受判決後20日內向本院提出上訴書狀，並
應敘述具體理由。其未敘述上訴理由者，應於上訴期間屆滿後20
日內向本院補提理由書（均須按他造當事人之人數附繕本）「切
勿逕送上級法院」。
告訴人或被害人對於判決如有不服具備理由請求檢察官上訴者，
其上訴期間之計算係以檢察官收受判決正本之日期為準。
中　　華　　民　　國　　111 　年　　1 　　月　　28　　日
                              書記官  陳孟君
附錄論罪科刑法條全文：
洗錢防制法第2條
本法所稱洗錢，指下列行為：
一、意圖掩飾或隱匿特定犯罪所得來源，或使他人逃避刑事追訴
    ，而移轉或變更特定犯罪所得。
二、掩飾或隱匿特定犯罪所得之本質、來源、去向、所在、所有
    權、處分權或其他權益者。
三、收受、持有或使用他人之特定犯罪所得。
　　
洗錢防制法第14條
有第二條各款所列洗錢行為者，處7年以下有期徒刑，併科新臺
幣5百萬元以下罰金。
前項之未遂犯罰之。
前二項情形，不得科以超過其特定犯罪所定最重本刑之刑。

中華民國刑法第339條之4第1項
犯第339條詐欺罪而有下列情形之一者，處1年以上7年以下有期
徒刑，得併科1百萬元以下罰金：
一、冒用政府機關或公務員名義犯之。
二、三人以上共同犯之。
三、以廣播電視、電子通訊、網際網路或其他媒體等傳播工具，
    對公眾散布而犯之。
　　　
附表：
編號 詐騙過程 提款過程 轉交過程 1 （被害人簡頴文） 詐欺集團成員於109年11月17日下午1時36分許，撥打電話給簡頴文，佯稱係其姪子，因購物支付訂金及尾款需借款孔急，致簡穎文陷於錯誤，依指示於翌日（18日）上午11時50分許，匯款20萬元，至系爭郵局帳戶內。 ⒈柯旖恩於109年11月18日下午1時12分許，在位於彰化縣○○鄉○○○路000號之埤頭郵局，臨櫃提領35萬元。 ⒉柯旖恩於109年11月18日下午4時36分許，在位於彰化縣○○鎮○○路000號之北斗郵局，臨櫃提領10萬元。 ⒊柯旖恩於109年11月18日下午4時41分至5時許，在彰化縣○○鎮○○路000號之自動櫃員機，持系爭郵局帳戶之金融卡，接續提領10萬元。  ⒈柯旖恩於109年11月18日下午1時43分，在彰化縣○○鄉○○路0號旁空地，將提領之款項35萬元交予高亜倫。 ⒉柯旖恩於109年11月18日下午5時21分許，在彰化縣北斗鎮中正路與文子巷口，將提領之款項20萬元交予高亜倫。 2 （被害人江卓金蘭） 詐欺集團成員於109年11月17日下午2時9分許，撥打電話給江卓金蘭，佯稱係其孫子，因工廠資金周轉困難，需借款孔急，致江卓金蘭陷於錯誤，依指示於翌日（18日）中午12時47分許、下午3時20分許，匯款15萬元、20萬元，至系爭郵局帳戶內。   
得上訴（20日）